【裁判字號】    95,易,942
【裁判日期】    950731
【裁判案由】    詐欺
【裁判全文】
臺灣臺中地方法院刑事判決               95年度易字第942號
公  訴  人  臺灣臺中地方法院檢察署檢察官
被      告  甲○○
      （原名張人傑）
選任辯護人  李國源律師
上列被告因詐欺案件，經檢察官提起公訴（九十五年度偵字第五
三七○號），本院判決如下：
    主  文
甲○○無罪。
    理  由
一、公訴意旨略以：被告甲○○意圖為自己不法之所有，於民國
    九十四年七月二十七日，在雅虎奇摩拍賣網站刊登販售全新
    Sony Ericsson K750i手機之詐騙訊息，致告訴人乙○○陷
    於錯誤，以新台幣（下同）一萬二千六百元上網買受，並於
    翌日將該金額匯入被告所有潭子郵局帳戶（帳號：0000000-
    0000000），嗣告訴人遲未收到所買受之手機，始知受騙，
    而認被告涉犯刑法第三百三十九條第一項之詐欺取財罪嫌。
二、按犯罪事實應依證據認定之，無證據不得認定犯罪事實；不
    能證明被告犯罪者，應諭知無罪之判決，刑事訴訟法第一百
    五十四條第二項、第三百零一條第一項分別定有明文。又刑
    事訴訟法第一百六十一條已於九十一年二月八日修正公布，
    該條第一項規定：檢察官就被告犯罪事實，應負舉證責任，
    並指出證明之方法。因此，檢察官對於起訴之犯罪事實，應
    負提出證據及說服之實質舉證責任。倘檢察官所提出之證據
    ，不足為被告有罪之積極證明，或所指出證明之方法，無從
    說服法院以形成被告有罪之心證，基於無罪推定之原則，自
    應為被告無罪判決之諭知，最高法院著有九十二年台上字第
    一二八號判例可資參照。
三、本件公訴人認被告涉犯詐欺取財罪嫌，無非係以告訴人受騙
    後所轉帳之款項，係匯入被告上開潭子郵局帳戶為其論據。
    訊之被告堅決否認有何詐欺取財犯行，辯稱：伊在雅虎奇摩
    拍賣網站所使用的帳號是ranjye，而告訴人所看到販售手機
    之廣告是由帳號lin_863者所刊登，伊並未刊登販賣前述全
    新手機之廣告，亦未指示告訴人匯款到伊郵局帳戶，九十四
    年七月底、八月初的時候，伊曾透過雅虎奇摩拍賣網站賣出
    一支價格七千多元之二手手機，買家自稱是乙○○，伊郵局
    帳戶亦確實收到乙○○所匯入的一萬二千六百元，但後來該
    自稱乙○○的男子說他誤將其他筆交易的款項匯到伊帳戶，
    所以伊就在交付二手手機的時候，同時將多餘的款項還給該
    名男子，該自稱乙○○之男子並非告訴人，伊並未詐騙告訴
    人等語。
四、經查：
  (一)本件依起訴書所記載之告訴人板橋三民路郵局交易明細表及
    被告潭子郵局郵政儲金存簿往來明細等證據資料，僅能認定
    告訴人有於九十四年七月二十八日，以操作自動櫃員機轉帳
    方式，將其郵局帳戶內之一萬二千六百元，匯入被告上開潭
    子郵局帳戶之事實，並無法證明告訴人係受被告詐騙而為匯
    款。
  (二)依告訴人於本院審理時以證人身分所具結證述：伊於九十四
    年七月二十七日上雅虎奇摩拍賣網站，看到帳號lin_863刊
    登出售全新Sony Ericsson K750i手機的廣告，就出價應買
    ，當天晚上結標，伊以一萬二千六百元得標，伊就用電子郵
    件與賣家聯絡，告訴對方姓名、電話及住址，賣家當晚打電
    話給伊，說如果隔天接到匯款，就會立刻將手機寄給伊，賣
    家並指示伊匯款到某個銀行帳戶，但該銀行帳戶匯不過去，
    伊再以電子郵件告訴賣家銀行帳戶沒有辦法匯款，之後賣家
    用即時通軟體告訴伊另一個郵局帳戶，叫伊改匯款到該郵局
    帳戶。伊匯款後沒有收到手機，就發電子郵件告訴賣家沒有
    收到手機，對方回應說過幾天會寄過來，隔幾天還是沒有收
    到，伊再用電子郵件跟賣家聯絡，賣家說他是自己偷偷賣手
    機怕被老闆發現，承諾過幾天會把手機給伊，但是仍然沒有
    收到，後來賣家又說會退錢到伊郵局帳戶，結果也是沒有，
    伊就向雅虎奇摩網站申訴。該賣家是名男子，自稱姓黃，伊
    都稱呼對方為黃先生，後來伊報警後被告有跟伊聯絡，經過
    核對資料後，伊發現被告的雅虎奇摩帳號與黃先生的帳號不
    一樣，被告電話中的聲音與黃先生電話中的聲音亦不相同，
    被告只是黃先生所留郵局帳戶之所有人，後來在法院進行準
    備程序時，被告有把伊匯的一萬二千六百元還給伊等語（見
    本院卷(二)第二二至二七頁），併參酌告訴人所提之雅虎奇摩
    拍賣網頁資料及申訴紀錄（均附於警卷），足見刊登販售「
    全新未拆原廠公司貨Sony Ericsson K750i」手機使告訴人
    受騙匯款者，乃帳號lin_863之人。而經本院向雅虎國際資
    訊股份有限公司調閱帳號lin_863之註冊資料，並依該公司
    檢送資料（見本院卷(一)第六四頁）其上所載身分證號碼查詢
    個人基本資料結果，顯示該帳號係由丁○○所申請，而非被
    告所申請。
  (三)又依證人丁○○於本院審理時所具結證稱：伊在雅虎奇摩共
    申請三個拍賣帳號，其中一個是lin_863，該帳號是伊與男
    友丙○○共同使用，伊都是賣保養品，丙○○則賣天珠、手
    機等物品，丙○○也有在雅虎奇摩拍賣網站上買過二手手機
    等語（見本院卷(一)第九一至九四頁），益見本件在雅虎奇摩
    拍賣網站刊登販賣全新Sony Ericsson K750i手機廣告，事
    後復以電話及電子郵件與告訴人聯絡匯款事宜，該自稱姓黃
    之賣家，即為丁○○之男友丙○○甚明。本件應係丙○○先
    向被告購買低價之二手手機，藉此取得被告之郵局帳號，繼
    刊登販賣高價全新手機之不實訊息，使告訴人陷於錯誤，依
    其指示匯款至被告帳戶，丙○○再向被告謊稱誤匯款項要求
    退還，從中詐取差額牟利。
  (四)綜據前述，本件刊登販賣全新Sony Ericsson K750i手機訊
    息者為雅虎奇摩拍賣帳號lin_863之人，惟該帳號並非被告
    所申請使用。因此，公訴人認定本件告訴人係看見被告所刊
    登販賣全新手機之不實訊息陷於錯誤，因而匯款入被告前述
    潭子郵局帳戶，即與事實有所出入。
五、綜上所述，本件依公訴人提出之證據及其指出之證明方法，
    尚不足證明被告有起訴書所載在雅虎奇摩拍賣網站上刊登販
    賣全新手機之不實訊息，使告訴人陷於錯誤，而匯款一萬二
    千六百元入被告上開潭子郵局帳戶之犯罪事實。此外，復查
    無其他任何積極證據，足以證明被告有公訴人所指犯行，即
    屬不能證明被告犯罪，依法應諭知被告無罪之判決。
六、至丙○○（年籍詳卷）刊登販賣全新SonyEricsson K750i手
    機之不實訊息，使告訴人受騙匯款，涉嫌詐欺取財犯罪部分
    ，應由檢察官查明後另行依法處理，併此敘明。
據上論斷，應依刑事訴訟法第三百零一條第一項，判決如主文。
中    華    民    國    95    年    7     月    31    日
                  刑事第十二庭  審判長法  官  王鏗普
                                      法  官  莊深淵
                                      法  官  羅智文
上正本證明與原本無異。
如不服本判決，應於送達後十日內向本院提出上訴狀（須附繕本
），上訴於臺灣高等法院臺中分院。
                                      書記官  孫立文
中    華    民    國    95    年    7     月    31    日


司法院資訊處製作；財團法人民間司法改革基金會備份。
